# 关于航空公司培训自有学员，附条件的减免培训费用的会计处理

提问人：onlyxjj 时间：2021-07-09 10:33:57
陈老师好！
某航空公司（甲方）与学员（乙方）签订半自费的培训合同，培训费用根据所培训的机型对应的培训单价乘以飞行小时数确定，合同约定了培训费用的承担方式为双方共同承担（附条件），如：总费用 100 万，学员承担 40 万，剩余部分由甲方或甲方引进的投资者承担，合同约定乙方培训结束取得合格证及相关资格证后，若甲方决定录用乙方，乙方承诺自愿接受甲方的工作安排并签订不低于 15 年期限的《劳动合同》，否则乙方除全额赔偿培训期内的甲方或甲方引进的投资者承担的培训费用，还应按培训费总额的100%赔偿甲方经济损失，劳动合同签订后甲方或甲方引进的投资者承担的培训费用在合同期限内按年摊销，若乙方因任何原因提前离职或劳动合同终止，乙方应向甲方赔偿未摊销部分的培训费用。
就以上业务的处理方式： 1 、根据学员的飞行小时数乘以培训单价按进度确认收入（甲方承担的部分金额能否收回存在较大的不确定性，与准则中收入的确认不太相符），待签订劳动合同后，对由甲方或甲方引进的投资者承担的部分按照合同期限进行摊销，主要是如何账务处理的问题，把甲方承担的这部分从应收账款调整到长期待摊费用然后进行摊销？ 2 、只确认学员自己承担的部分培训收入，剩余部分暂不处理，待学员离职或其他原因导致合同终止，再确认相关的收入， 3 、相关业务是否可视为以低于市场价的培训费用换取员工服务的处理，这种是否适用类似于股份支付的处理方式呢？
请教下陈版主以上问题，谢谢您！

回答人：chenyiwei
首先明确讨论前提：同类或类似培训的市场价确实是 100 万；企业负担60%，个人需向企业支付40%。
1 、对于学员自身承担的40%培训费，可在提供培训服务期间或者培训结束时（具体视合同条款约定确定）确认培训服务费收入。如果结业后学员未被录用，则根据对学员付款可能性的评估，在有权收取该60%部分款项时或者实际收到时确认收入。
2 、对于企业负担的60%部分，相当于以该学员未来 15 年的服务作为非现金对价，即确认收入和一项长期待摊费用，分 15 年摊销。培训收入可以在培训过程中或者培训完成时确认。

提问人：onlyxjj 时间：2021-07-15 19:17:00
公司也存在全自费的培训协议，价格标准基本是统一的，
陈老师，我有点没看明白，针对公司承担的60%部分感觉 1 和 2 中有点矛盾， 1 中说“结业后学员未被录用，则根据对学员付款可能性的评估，在有权收取该60%部分款项时或者实际收到时确认收入”，但是 2 中又说“对于企业负担的60%部分，培训收入可以在培训过程中或者培训完成时确认”，所以这部分应该是在哪个时间确认收入呢？还是两种都可以？

回答人：chenyiwei
1 中有笔误，应为“在有权收取该40%部分款项时或者实际收到时确认收入”。